---
title: "Sesion 3"
author: "Edgar Leal"
date: "25/2/2021"
output: html_document
---

```{r}
library(ExploreModelMatrix)
```


Regresión Lineal
model.matrix, fuciona tambien con variables categóricas, pone nombres de las columnas.

Ejemplo
```{r}
## ?model.matrix
mat <- with(trees, model.matrix(log(Volume) ~ log(Height) + log(Girth)))
mat
```

Intercept es el basal cuando x1 es 0 y x2 es 0
~ separa y de x

¿Cómo interpretamos los nombres de las columnas de mat?

```{r}
summary(lm(log(Volume) ~ log(Height) + log(Girth), data = trees))
```

se utiliza el valor de p para ver si existe correlación

# ExploreModelMatrix
Es un paquete de Bioconductor que nos ayuda a entender los modelos estadísticos que estamos usando gracias a visualizaciones


EJEMPLO
```{r}
## Datos de ejemplo
(sampleData <- data.frame(
    genotype = rep(c("A", "B"), each = 4),
    treatment = rep(c("ctrl", "trt"), 4)
))
```

```{r}
## Creemos las imágenes usando ExploreModelMatrix
vd <- ExploreModelMatrix::VisualizeDesign(
    sampleData = sampleData,
    designFormula = ~ genotype + treatment,
    textSizeFitted = 4
)

## Veamos las imágenes
cowplot::plot_grid(plotlist = vd$plotlist)
```

Como comentarios para poder hacer el knit
```{r}
## Usaremos shiny otra vez
##app <- ExploreModelMatrix(
  #  sampleData = sampleData,
   # designFormula = ~ genotype + treatment
#)
#if (interactive()) shiny::runApp(app)
```

```{r}
sampleData$genotype
#Caracter
#La funcion hace esto

factor(sampleData$genotype)

#Se ponen en orden alfabetico
#Para cambiar la referencia
factor(sampleData$genotype, level=c("B","A"))
```

```{r}
(sampleData <- data.frame(
  Response = rep(c("Resistant", "Sensitive"), c(12, 18)),
  Patient = factor(rep(c(1:6, 8, 11:18), each = 2)),
  Treatment = factor(rep(c("pre","post"), 15)), 
  ind.n = factor(rep(c(1:6, 2, 5:12), each = 2))))
```

```{r}
vd <- VisualizeDesign(
  sampleData = sampleData,
  designFormula = ~ Response + Response:ind.n + Response:Treatment,
  textSizeFitted = 2
)
cowplot::plot_grid(plotlist = vd$plotlist, ncol = 1)
```

# Datos de SRP045638

```{r}
library("recount3")
human_projects <- available_projects()
rse_gene_SRP045638 <- create_rse(
    subset(
        human_projects,
        project == "SRP045638" & project_type == "data_sources"
    )
)
```
```{r}
assay(rse_gene_SRP045638, "counts") <- compute_read_counts(rse_gene_SRP045638)
```

```{r}
rse_gene_SRP045638$sra.sample_attributes <- gsub("dev_stage;;Fetal\\|", "", rse_gene_SRP045638$sra.sample_attributes)
rse_gene_SRP045638$sra.sample_attributes[1:3]
```

```{r}
rse_gene_SRP045638 <- expand_sra_attributes(rse_gene_SRP045638)
colData(rse_gene_SRP045638)[
    ,
    grepl("^sra_attribute", colnames(colData(rse_gene_SRP045638)))
]
```

```{r}
## Pasar de character a nuemric o factor
rse_gene_SRP045638$sra_attribute.age <- as.numeric(rse_gene_SRP045638$sra_attribute.age)
rse_gene_SRP045638$sra_attribute.disease <- factor(rse_gene_SRP045638$sra_attribute.disease)
rse_gene_SRP045638$sra_attribute.RIN <- as.numeric(rse_gene_SRP045638$sra_attribute.RIN)
rse_gene_SRP045638$sra_attribute.sex <- factor(rse_gene_SRP045638$sra_attribute.sex)
## Resumen de las variables de interés
summary(as.data.frame(colData(rse_gene_SRP045638)[
    ,
    grepl("^sra_attribute.[age|disease|RIN|sex]", colnames(colData(rse_gene_SRP045638)))
]))
```
```{r}
rse_gene_SRP045638$prenatal <- factor(ifelse(rse_gene_SRP045638$sra_attribute.age < 0, "prenatal", "postnatal"))
table(rse_gene_SRP045638$prenatal)
```

```{r}
rse_gene_SRP045638$assigned_gene_prop <- rse_gene_SRP045638$recount_qc.gene_fc_count_all.assigned / rse_gene_SRP045638$recount_qc.gene_fc_count_all.total
summary(rse_gene_SRP045638$assigned_gene_prop)
```


```{r}
## Guardemos nuestro objeto entero por si luego cambiamos de opinión
rse_gene_SRP045638_unfiltered <- rse_gene_SRP045638
## Eliminemos a muestras malas
hist(rse_gene_SRP045638$assigned_gene_prop)
```

```{r}
library("ggplot2")
ggplot(as.data.frame(colData(rse_gene_SRP045638)), aes(y = assigned_gene_prop, x = prenatal)) +
    geom_boxplot() +
    theme_bw(base_size = 20) +
    ylab("Assigned Gene Prop") +
    xlab("Age Group")
table(rse_gene_SRP045638$assigned_gene_prop < 0.3)
```
```{r}
rse_gene_SRP045638 <- rse_gene_SRP045638[, rse_gene_SRP045638$assigned_gene_prop > 0.3]
## Calculemos los niveles medios de expresión de los genes en nuestras
## muestras.
## Ojo: en un análisis real probablemente haríamos esto con los RPKMs o CPMs
## en vez de las cuentas.
gene_means <- rowMeans(assay(rse_gene_SRP045638, "counts"))
summary(gene_means)
```

```{r}
## Eliminamos genes
rse_gene_SRP045638 <- rse_gene_SRP045638[gene_means > 0.1, ]
## Dimensiones finales
dim(rse_gene_SRP045638)
```
```{r}
round(nrow(rse_gene_SRP045638) / nrow(rse_gene_SRP045638_unfiltered) * 100, 2)
```

```{r}
BiocManager::install("edgeR", update = FALSE)
library("edgeR") 
dge <- DGEList(
    counts = assay(rse_gene_SRP045638, "counts"),
    genes = rowData(rse_gene_SRP045638)
)
dge <- calcNormFactors(dge)
```

```{r}
mod <- model.matrix(~ prenatal + sra_attribute.RIN + sra_attribute.sex + assigned_gene_prop,
    data = colData(rse_gene_SRP045638)
)
colnames(mod)
```

```{r}
library("limma")
vGene <- voom(dge, mod, plot = TRUE)
```

```{r}
eb_results <- eBayes(lmFit(vGene))
de_results <- topTable(
    eb_results,
    coef = 2,
    number = nrow(rse_gene_SRP045638),
    sort.by = "none"
)
dim(de_results)
```
```{r}
## Genes diferencialmente expresados entre pre y post natal con FDR < 5%
table(de_results$adj.P.Val < 0.05)
```
```{r}
plotMA(eb_results, coef = 2)
```
```{r}
volcanoplot(eb_results, coef = 2, highlight = 3, names = de_results$gene_name)
```

```{r}
de_results[de_results$gene_name %in% c("ZSCAN2", "VASH2", "KIAA0922"), ]
```


# GenesDE

```{r}
## Extraer valores de los genes de interés
exprs_heatmap <- vGene$E[rank(de_results$adj.P.Val) <= 50, ]
## Creemos una tabla con información de las muestras
## y con nombres de columnas más amigables
df <- as.data.frame(colData(rse_gene_SRP045638)[, c("prenatal", "sra_attribute.RIN", "sra_attribute.sex")])
colnames(df) <- c("AgeGroup", "RIN", "Sex")
## Hagamos un heatmap
library("pheatmap")
pheatmap(
    exprs_heatmap,
    cluster_rows = TRUE,
    cluster_cols = TRUE,
    show_rownames = TRUE,
    show_colnames = FALSE,
    annotation_col = df
)
```
```{r}
gene_index <-match(row.names(exprs_heatmap),rowRanges(rse_gene_SRP045638)$gene_id)
row.names(exprs_heatmap) <- rowRanges(rse_gene_SRP045638)$gene_name[gene_index]
```

EJERCICIO

```{r}
## Hagamos un heatmap
library("pheatmap")
pheatmap(
    exprs_heatmap,
    cluster_rows = TRUE,
    cluster_cols = TRUE,
    show_rownames = TRUE,
    show_colnames = FALSE,
    annotation_col = df,
    fontsize_row = 5,
)
```


```{r}
## Para colores
library("RColorBrewer")
## Conviertiendo los grupos de edad a colores
col.group <- df$AgeGroup
levels(col.group) <- brewer.pal(nlevels(col.group), "Set1")
```

```{r}
col.group <- as.character(col.group)
## MDS por grupos de edad
plotMDS(vGene$E, labels = df$AgeGroup, col = col.group)
```

```{r}
col.sex <- df$Sex
levels(col.sex) <- brewer.pal(nlevels(col.sex), "Dark2")
```
```{r}
col.sex <- as.character(col.sex)
## MDS por sexo
plotMDS(vGene$E, labels = df$Sex, col = col.sex)
```

